臺灣彰化地方法院刑事判決　　　　　　　96年度訴字第1582號
公　訴　人　臺灣彰化地方法院檢察署檢察官
被　　　告　甲○○
選任辯護人　王銘助律師
上列被告因強盜等案件，經檢察官提起公訴（96年度偵字第6667
號），本院判決如下：
    主  文
甲○○收受贓物，處有期徒刑參月；又共同意圖為自己不法之所
有，而搶奪他人之動產，處有期徒刑壹年。應執行有期徒刑壹年
貳月。
    犯罪事實
一、甲○○於民國96年7 月12日凌晨1 時許，在彰化縣員林鎮○
    ○路「鎮興廟」前，明知其向某不詳姓名年籍之成年男子借
    用之車牌號碼LIN-555 號重型機車（該機車係丙○○所有，
    於96年7 月12日上午7 時50分許在彰化縣員林鎮○○路93號
    前失竊）係來源不明之贓物，竟仍基於收受贓物之犯意，向
    該不詳姓名年籍之成年男子借用之，而收受該機車供代步使
    用。嗣於同日下午9 時15分許，甲○○與某姓名年籍不詳綽
    號「阿凱」之成年男子，基於意圖為自己不法之所有之共同
    搶奪之犯意聯絡，由甲○○騎乘前開借得之機車搭載「阿凱
    」，行經彰化縣員林鎮○○路1 巷30弄1 之1 號前，見在前
    方騎駛之車牌號碼XA2-958 號機車（搭載其子孫ＯＯ）之乙
    ○○斜背皮包，認有機可乘，隨即自乙○○左後方接近而不
    慎擦撞及乙○○機車左側手把，乙○○及其子因重心不穩人
    、車倒地，致乙○○受有胸部、腳、左手腕擦傷之傷害（傷
    害部分未據告訴），由後座之「阿凱」乘乙○○跌倒在地不
    及防備之際，徒手搶奪乙○○身上斜背之背包1 個（內有身
    分證、健保卡、摩托羅拉牌行動電話1 支、印章、隨身碟、
    中國信託商業銀行提款卡及信用卡、現金新臺幣【下同】
    200 元、中國信託商業銀行存摺、陽信商業銀行存摺、印章
    等物），2 人得手後復騎乘上開機車加速逃逸，「阿凱」並
    在彰化縣大村鄉擺塘村公墓附近下車離去。嗣於同年7 月12
    日下午9 時22分許，甲○○騎駛上開借得之機車行經彰化縣
    員林鎮○○街5 之65號前，因該機車業已報案失竊而為警當
    場查獲，始循線查知上情。
二、案經彰化縣警察局分局報請臺灣彰化地方法院檢察署檢察官
    偵查起訴。
    理  由
一、按被告以外之人於審判外之陳述，雖不符刑事訴訟法第159
    條之1 至第159 條之4 之規定，而經當事人於審判程序同意
    作為證據，法院審酌該言詞陳述或書面陳述作成時之情況，
    認為適當者，亦得為證據。當事人、代理人或辯護人於法院
    調查證據時，知有第159 條第1 項不得為證據之情形，而未
    於言詞辯論終結前聲明異議者，視為有前項之同意，刑事訴
    訟法第159 條之5 定有明文。查本案全部卷證，公訴人、被
    告及其選任辯護人均不爭執其證據能力，本院復衡以該等供
    述證據作成時之情況，應為適當，是可認後述所引用證據之
    證據能力均無疑義，合先敘明。
二、被告甲○○對於上揭收受竊得之上開重型機車，並騎駛該機
    車搭載「阿凱」之成年男子，尾隨騎駛機車之被害人乙○○
    ，搶奪其斜背之皮包之事實均坦承不諱，核與證人即被害人
    丙○○於警詢中證述機車失竊之情節及證人即被害人乙○○
    於偵查中、本院審理時結證之情節大致相符，復有贓物認領
    保管單、彰化縣警察局車輛尋獲電腦輸入單、彰化縣警察局
    員林分局受理刑事案件報案三聯單各1 紙、照片6 張在卷可
    稽，足認被告自白與事實相符，堪可採為認定犯罪事實之依
    據。本案被告上開收受贓物及搶奪犯行，事證明確，洵堪認
    定
三、是核被告甲○○上開犯行，係犯刑法第349 條第1 項之收受
    贓物罪及同法第325 條第1 項之普通搶奪罪。檢察官起訴意
    旨雖認被告甲○○以機車手把衝撞被害人乙○○機車手把之
    方式，致被害人乙○○人車倒地不能抗拒而強盜其皮包，因
    認被告甲○○此部分行為係涉犯刑法第328 條第1 項之強盜
    罪。然按搶奪罪以乘人不及抗拒，公然掠取其財物為成立要
    件，雖掠奪之際或不免於暴行，然與強盜罪之暴行，必須至
    使人不能抗拒之情形，迥然有別。是以行為人於公然掠取財
    物時，縱有實施強暴、脅迫之手段，但尚未使人達於不能抗
    拒之程度，即難以強盜罪論擬（最高法院32年上字第2181號
    判例、82年度臺上字第111 號判決意旨參照）。查證人即被
    害人乙○○於偵查證述稱：「歹徒之機車係從後方騎過來，
    機車突然一直靠近，故意用機車手把來撞伊機車之手把，伊
    機車就倒地，伊與後座載的兒子均跌倒、受傷，原本伊以為
    是車禍，爬起來要記車號時發現身上之背包不見了，背包是
    斜背的，伊跌倒時覺得脖子有勒到」等語（見偵查卷第48頁
    ）；其於本院審理時亦證稱：「伊騎乘之機車遭撞擊之力道
    並非甚大，伊摔倒後至爬起身前均不知道背包遭搶」等語（
    見本院卷第49頁），是依證人所述，被告及「阿凱」之成年
    男子固有於上開時、地公然攫取被害人乙○○之財物，惟被
    害人係於騎駛機車途中，尚不及反應發生何事之際，突遭被
    告及「阿凱」伸手搶取財物，堪認被告之行為顯尚不及發生
    壓抑被害人之意思，被告及其共犯即已完成奪取財物之行為
    ，是被害人於彼時客觀上應係不及抗拒，而非不能抗拒；況
    參以證人既證稱伊騎駛之機車遭撞擊之力道並非甚大，又被
    告及其共犯本意係在搶奪被害人斜背肩上之背包，於著手搶
    奪行為時，因雙方騎駛之機車均在行進間，稍加施以拉扯之
    外力，本即有可能導致重心不穩而人車倒地，綜上諸情，實
    無積極事證足認被告係故意先以機車碰撞被害人機車之方式
    ，致被害人受有傷害不能抗拒，再強取其背包之事實，揆諸
    前揭說明，被告此部分所為尚與強盜罪之構成要件有間，其
    所為應係犯刑法第325 條第1 項之搶奪罪，公訴意旨所認尚
    有未洽，惟此部分起訴之基本社會事實亦屬同一，應依法變
    更起訴法條審理之（已踐行罪名變更之告知程序）。被告與
    「阿凱」之成年男子間，就上開搶奪犯行，互有犯意聯絡及
    行為分擔，俱為共同正犯。被告所犯上開2 罪，犯意各別，
    行為互殊，應予分論併罰。爰審酌被告收受贓物，成為行竊
    者銷贓管道之一，助長竊盜犯罪之猖獗，又其年輕力壯，具
    有工作能力，卻不思以己力掙取金錢財物，反為此搶奪犯行
    ，且其搶奪之行為與手段，極易肇致被害人於過程中發生危
    險，實際上亦確致被害人受有傷害，惡性非輕，惟考量被告
    犯後終能坦承犯行，態度尚可，暨其犯罪之動機、方法、手
    段、生活狀況等一切情狀，分別量處如主文所示之刑，並定
    其應執行刑。
據上論斷，應依刑事訴訟法第299 條第1 項前段、第300 條，刑
法第28條、第325 條第1 項、第349 條第1 項、第51條第5 款，
刑法施行法第1 條之1 第1 項、第2 項前段，判決如主文。
本案經檢察官蔡明達到庭執行職務。
中　　華　　民　　國　　96　　年　　10　　月　　1 　　日
                  刑事第一庭    審判長法官  簡璽容
                                法      官  郭麗萍
                                法      官  胡宜如
以上正本證明與原本無異。
如不服本判決，應於判決送達後10日內，向本院提出上訴書狀，
上訴書狀應「敘述具體上訴理由」，並按他造當事人之人數附繕
本。「切勿逕送上級法院」。
告訴人或被害人對於判決如有不服具備理由請求檢察官上訴者，
其上訴期間之計算係以檢察官收受判決正本之日期為準。
中　　華　　民　　國　　96　　年　　10　　月　　1 　　日
                                書  記  官  蕭秀吉
附錄本案論罪科刑法條：
中華民國刑法第325條
意圖為自己或第三人不法之所有，而搶奪他人之動產者，處 6 月
以上 5 年以下有期徒刑。
因而致人於死者，處無期徒刑或 7 年以上有期徒刑，致重傷者，
處 3 年以上 10 年以下有期徒刑。
第 1 項之未遂犯罰之。
中華民國刑法第349條
收受贓物者，處 3 年以下有期徒刑、拘役或 5 百元以下罰金。
搬運、寄藏、故買贓物或為牙保者，處 5 年以下有期徒刑、拘役
或科或併科 1 千元以下罰金。
因贓物變得之財物，以贓物論。
